臺灣桃園地方法院刑事判決　　　　　　　 100年度訴字第22號
公　訴　人　臺灣桃園地方法院檢察署檢察官
被　　　告　張啟瑞
指定辯護人　公設辯護人林銘宏
上列被告因違反槍砲彈藥刀械管制條例等案件，經檢察官提起公
訴（99年度偵字第19036 號），本院判決如下：
    主  文
張啟瑞未經許可，寄藏手槍，累犯，處有期徒刑伍年玖月，併科
罰金新臺幣拾萬元，罰金如易服勞役，以新臺幣壹仟元折算壹
日，扣案如附表編號一所示之物沒收；又共同偽造公印文，處有
期徒刑肆月，扣案如附表編號三所示之物沒收；應執行有期徒刑
陸年，併科罰金新臺幣拾萬元，罰金如易服勞役，以新臺幣壹
仟元折算壹日，扣案如附表編號一、三所示之物均沒收。
    事  實
一、張啟瑞前於民國84年間，因殺人未遂案件，經臺灣士林地方
    法院於85年8 月29日以85年度訴字第378 號判決判處有期徒
    刑5 年2 月，經臺灣高等法院於85年12月26日以85年度上訴
    字第4723號判決撤銷原判決，判處有期徒刑5 年2 月，經最
    高法院於86年4 月3 日以86年度台上字第1775號判決駁回上
    訴確定，復於85年間，因肅清煙毒條例案件，經臺灣板橋地
    方法院於86年9 月30日以86年度訴緝字第199 號判決判處有
    期徒刑10月，經臺灣高等法院於87年3 月18日以86年度上訴
    字第6373號判決撤銷原判決，判處有期徒刑8 月確定，於86
    年間，因違反槍砲彈藥刀械管制條例案件，經臺灣臺北地方
    法院於86年7 月23日以86年度易字第4173號判決判處有期徒
    刑6 月，嗣並確定在案，前開各案件經定應執行之刑為有期
    徒刑5 年8 月，於89年6 月7 日縮短刑期假釋出監，於91年
    12月24日假釋期滿未經撤銷，其未執行之刑視為已執行而執
    行完畢。
二、張啟瑞明知具殺傷力之制式手槍及子彈為槍砲彈藥刀械管制
    條例管制物品，未經許可不得寄藏，竟基於寄藏具殺傷力制
    式手槍及子彈犯意，自93年7 月間某日起，在臺北市○○○
    路某處，受其友人真實姓名年籍不詳綽號「阿民」成年男子
    之託，未經許可，受寄藏放如附表編號一、二所示具殺傷力
    制式手槍及子彈（下稱系爭槍彈），嗣並持有之，期間放置
    於臺北市信義區○○○路○段295 巷6 弄34號4 樓住所及臺
    北市○○區○○路675 之78號戶籍地址另其因另案經通緝後
    隨身攜行。
三、張啟瑞於97年7 月間某日，為其友人真實姓名年籍不詳綽號
    「小王」成年男子得知其將遭發布通緝，詢其需要不實證件
    以避查緝與否，為免來日遭逮捕歸案，因認需要，遂與該綽
    號「小王」友人基於共同偽造國民身分證及公印文之犯意聯
    絡，由張啟瑞在臺北市○區○○○路頂好商圈某處，將其個
    人相片交付「小王」，由「小王」透過不詳管道，取得「葉
    朝華」名義國民身分證相關資料，並將張啟瑞相片附加其上
    ，及偽造「內政部印」公印文1 枚，以此方式偽造如附表編
    號三所示附張啟瑞相片「葉朝華」名義國民身分證1 張，足
    以生損害於「葉朝華」及內政部對國民人別資料管理正確性
    ，於張啟瑞交付個人相片後2 日，在同一地點，「小王」將
    該偽造國民身分證交付張啟瑞收執之。嗣99年7 月10日晚間
    11時40分許，張啟瑞行經桃園縣桃園市○○路98號前，經桃
    園縣政府警察局桃園分局埔子派出所警員盤查，出示前開偽
    造「葉朝華」名義國民身分證以行使，足以生損害於「葉朝
    華」及偵查機關依法查察人別身分及通緝人犯之正確性，嗣
    見支援警力到場，仍恐遭識破，即行逃逸，為警追捕並扣得
    其攜帶如附表編號一、二所示系爭槍彈，及其行使如附表編
    號三所示偽造國民身分證，因此循線查知。
四、案經桃園縣政府警察局桃園分局報告臺灣桃園地方法院檢察
    署檢察官偵查起訴。
    理  由
一、證據能力：按被告以外之人於審判外之言詞或書面陳述，除
    法律有規定者外，不得作為證據。惟被告以外之人於審判外
    之陳述，經當事人於審判程序同意作為證據，法院審酌該言
    詞陳述或書面陳述作成時之情況，認為適當者，亦得為證據
    。當事人、代理人或辯護人於法院調查證據時，知有第159
    條第1 項不得為證據之情形，而未於言詞辯論終結前聲明異
    議者，視為有前項之同意，刑事訴訟法第159 條第1 項、第
    159 條之5 第1 項、第2 項分別定有明文。查卷附據以認定
    被告犯罪事實有無之屬傳聞證據之證據能力，當事人及辯護
    人於本院審判中均同意作為證據，本院審酌各該證據查無違
    反法定程序取得之情形，亦無顯有不可信與不得作為證據等
    情，因認為適當，是均有證據能力，合先敘明。
二、前開犯罪事實，訊據被告均坦承不諱，並有桃園縣政府警察
    局桃園分局搜索扣押筆錄及扣押物品目錄表暨職務報告各1
    份在卷可稽（偵查卷第24頁、第31頁至第34頁），有系爭槍
    彈及「葉朝華」名義國民身分證扣案為憑，扣案系爭槍彈及
    「葉朝華」名義國民身分證，經送內政部警政署刑事警察局
    鑑定，結果認送鑑槍枝1 枝（槍枝管制編號為0000000000號
    ）研判係口徑9MM （0.380 吋）制式半自動手槍，為德國
    WALTHER 廠PP型，未發現槍號，槍管內具6 條右旋來復線，
    擊發功能正常，可供擊發同口徑制式子彈使用，認具殺傷力
    ，送鑑子彈3 顆，認均係口徑0.380 吋子彈，均經試射，可
    擊發，認均具殺傷力，另囑鑑「葉朝華」新式身分證1 張，
    因下列特徵與樣張不符，故前揭身分證含公印文部分，判係
    為屬偽造：一、窗式安全線。二、水印。三、背面膠膜雷射
    控管號碼。四、透明視覺變化裝置之事實，有該局出具之99
    年7 月22日刑鑑字第0990102024號槍彈鑑定書、99年9 月14
    日刑鑑字第0990121924號鑑定書各1 份在卷為證（偵查卷第
    111 頁至第114 頁、第137 頁至第138 頁），足資證明系爭
    槍彈均具殺傷力及「葉朝華」名義國民身分證為屬偽造之事
    實無誤。被告偽造及行使偽造國民身分證，不惟有使被冒名
    者「葉朝華」擔負可能之民、刑事及行政法責任，足以生損
    害於「葉朝華」，另足以生損害於內政部對於國民人別資料
    管理正確性，並有令桃園縣政府警察局桃園分局埔子派出所
    實施盤查警員認其為「葉朝華」之虞，足以生損害於偵查機
    關依法查察人別身分及通緝人犯之正確性。是以前開補強證
    據已足資擔保被告於本院審理中所為之任意性自白具有相當
    程度之真實性，而得確信被告前述自白之犯罪事實確屬真實
    ，從而，依刑事訴訟法第156 條第1 項及同條第2 項規定，
    自得依被告前述自白及該補強證據認定確實於前開時地所為
    未經許可，寄藏具殺傷力手槍及子彈及行使偽造國民身分證
    犯行。綜上所述，被告犯行堪以認定，應依法論科。
三、論罪科刑法律適用
  (一)按「未經許可持有手槍、子彈，其持有之繼續，為行為之繼
    續，亦即一經持有，罪已成立，但其完結須繼續至持有行為
    終了時為止。依原判決認定之事實，上訴人最初持有槍、彈
    之時間為八十四年間，雖係在槍砲彈藥刀械管制條例於八十
    六年十一月二十四日修正公布施行前，然其持有行為繼續至
    九十四年十一月四日始被查獲，其持有行為之終了既在該條
    例修正公布施行後，自無行為後法律變更可言。原判決未為
    新舊法律之比較適用，自無不當」（最高法院95年台上字第
    3461號判決意旨足供參照）。次按「槍砲彈藥刀械管制條例
    第七條第四項，第十一條第二項係將『持有』與『寄藏』為
    分別之處罰規定，則單純之『持有』，固不包括『寄藏』，
    但『寄藏』之受人委託代為保管，其保管之本身所為之『持
    有』，既係『寄藏』之當然結果，法律上自宜僅就『寄藏』
    行為為包括之評價，不應另就『持有』予以論罪」（最高法
    院95年台上字第3461號判決意旨足供參照）。是此，被告寄
    藏系爭槍彈，並當然持有係至99年7 月10日晚間11時40分許
    經查獲時止，就其寄藏及其後當然持有期間所經刑罰法律修
    正、變更，毋庸為新舊法比較，合先敘明。
  (二)核被告所為，係犯槍砲彈藥刀械管制條例第7 條第4 項之未
    經許可，寄藏具殺傷力手槍罪、同條例第12條第4 項之未經
    許可，寄藏具殺傷力子彈罪，戶籍法第75條第2 項、第1 項
    行使偽造國民身分證罪，刑法第218 條偽造公印文罪。起訴
    書漏載偽造公印文法條部分，然所載犯罪事實已敘及被告偽
    造及行使偽造國民身分證犯行，並據到庭實行公訴檢察官表
    明係屬起訴範圍內（本院卷第30頁背面），認法條漏載尚不
    影響起訴效力，自應予以審究。
  (三)被告與真實姓名年籍不詳綽號「小王」之成年男子，就犯偽
    造國民身分證及公印文罪名之間，有犯意聯絡、行為分擔，
    依刑法第28條規定，為共同正犯。公訴意旨認被告行使偽造
    國民身分證犯行部分，與綽號「小王」之成年男子，亦有犯
    意聯絡、行為分擔，然此部分係被告偽冒「葉朝華」名義出
    示偽造國民身分證以行使，但謀個人利益，目的純在為己，
    綽號「小王」之人未參與之，被告亦殊無為綽號「小王」之
    人行使偽造國民身分證之意，是此部分非在彼2 人行為分擔
    及犯意聯絡之範圍，自不成立共同正犯，公訴意旨為有誤會
    ，在此指明。
  (四)被告寄藏後當然持有具殺傷力制式手槍，該持有之舉係寄藏
    之當然結果；至被告偽造國民身分證復持之行使，其偽造行
    為應為行使高度行為吸收，均不另論罪。
  (五)被告犯戶籍法第75條第2 項、第1 項之行使偽造國民身分證
    罪，及刑法第218 條偽造公印文罪之罪數部分，基於本案係
    由綽號「小王」之人透過不詳管道取得「葉朝華」名義國民
    身分證相關資料，並將張啟瑞相片附加其上，及偽造「內政
    部印」公印文1 枚，以此方式偽造「葉朝華」名義國民身分
    證1 張，旋於取得被告相片後將該偽造國民身分證交付被告
    收執，顯然被告以偽造公印文為手段而偽造國民身分證，是
    其偽造公印文舉措為偽造國民身分證犯行之部分，二者具有
    重疊性，是可認被告犯偽造公印文罪及行使偽造國民身分證
    罪，為同1 行為犯2 罪名，具想像競合犯裁判上一罪關係，
    應從一重以偽造公印文罪處斷。
  (七)被告以一寄藏行為，犯未經許可寄藏具殺傷力手槍、子彈2
    罪名，屬想像競合犯，依刑法第55條規定，應從一重以未經
    許可，寄藏手槍罪處斷。
  (八)被告前有如事實欄一(一)載明犯罪科刑執行情形，有臺灣高等
    法院被告前案紀錄表在卷可稽，其於有期徒刑執行完畢後5
    年內，故意再犯本案未經許可，寄藏具殺傷力手槍之有期徒
    刑以上之罪，為累犯，依刑法第47條第1 項規定，加重其刑
    。
  (九)被告犯未經許可，寄藏手槍罪及行使偽造國民身分證罪，犯
    意各別，行為互殊，應予分論併罰。
  (十)爰審酌我國近來非法槍彈氾濫，嚴重危害國人生命、身體及
    財產之安全，被告無視禁令而受寄藏放本案具殺傷力制式手
    槍及子彈嗣並持有之，倘持以犯罪或轉入他人之手，對社會
    之治安潛在危險甚鉅，不容輕忽，兼衡其前已因違反槍砲彈
    藥刀械管制條例經有罪判決確定及執行完畢，竟而未悔改，
    仍再犯本案罪質相同之罪，自應非難以稍重刑度，及被告行
    使偽造國民身分證之文書種類、性質及數量，然念及其前揭
    罪名均已坦承認罪，態度尚屬良好，併參以其生活狀況、品
    行、智識程度、犯罪之動機、目的、手段、所生危害等一切
    情狀，爰量處主文所示之刑，及就併科罰金部分諭知易服勞
    役之折算標準，並就宣告有期徒刑部分定其應執行之刑，期
    其獲得教訓。
  (十一)扣案如附表編號一所示手槍1 枝屬違禁物，依刑法第38條第
    1 項第1 款，應予沒收。扣案如附表編號二所示子彈3 顆業
    經鑑定過程試射擊發失其子彈性質，已不具殺傷力，不予沒
    收。扣案如附表編號三所示偽造「葉朝華」名義中華民國國
    民身分證1 張既屬被告委由綽號「小王」之人制作取得收執
    ，當屬其所有，為供犯罪所用之物，爰依刑法第38條第1 項
    第2 款規定，宣告沒收。前開偽造國民身分證既經沒收，當
    兼括其上偽造之「內政部印」此一公印文，是此偽造公印文
    自毋庸重複諭知沒收，末此敘明。
據上論斷，應依刑事訴訟法第299 條第1 項前段，槍砲彈藥刀械
管制條例第7 條第4 項、第12條第4 項，戶籍法第75條第2 項、
第1 項，刑法第11條前段、第28條、第218 條、第55條、第47條
第1 項、第51條第5 款、第42條第3 項、第38條第1 項第1 款、
第2 款，判決如主文。
本案經檢察官馮美珊到庭執行職務。
中    華    民    國  100     年    3     月    10    日
                  刑事第十一庭  審判長法  官  蔡榮澤
                                      法  官  林蕙芳
                                      法  官  吳宗航
以上正本證明與原本無異。
如不服本判決應於收受判決後10日內向本院提出上訴書狀，並應
敘述具體理由。其未敘述上訴理由者，應於上訴期間屆滿後20日
內向本院補提理由書( 均須按他造當事人之人數附繕本) 「切勿
逕送上級法院」。
                                      書記官  劉乙錡
中    華    民    國   100    年    3     月    22    日
附表：
┌──┬───────────────────────┐
│編號│扣案物品名稱及數量                            │
├──┼───────────────────────┤
│ 一 │德國WALTHER 廠PP型口徑9MM 具殺傷力制式半自動手│
│    │槍1 枝（含彈匣1 個，槍枝管制編號0000000000號）│
├──┼───────────────────────┤
│ 二 │口徑0.380 吋具殺傷力子彈3 顆                  │
├──┼───────────────────────┤
│ 三 │偽造「葉朝華」名義中華民國國民身分證1 張      │
└──┴───────────────────────┘
槍砲彈藥刀械管制條例第7條
未經許可，製造、販賣或運輸火砲、肩射武器、機關槍、衝鋒槍
、卡柄槍、自動步槍、普通步槍、馬槍、手槍或各類砲彈、炸彈
、爆裂物者，處死刑、無期徒刑或 7 年以上有期徒刑；處徒刑
者，併科新臺幣 3 千萬元以下罰金。
未經許可，轉讓、出租或出借前項所列槍砲、彈藥者，處無期徒
刑或 5 年以上有期徒刑，併科新臺幣 1 千萬元以下罰金。
意圖供自己或他人犯罪之用，而犯前二項之罪者，處死刑或無期
徒刑；處徒刑者，併科新臺幣 5 千萬元以下罰金。
未經許可，持有、寄藏或意圖販賣而陳列第 1 項所列槍砲、彈
藥者，處 5 年以上有期徒刑，併科新臺幣 1 千萬元以下罰金。
意圖供自己或他人犯罪之用，以強盜、搶奪、竊盜或其他非法方
法，持有依法執行公務之人所持有之第 1 項所列槍砲、彈藥者
，得加重其刑至二分之一。
第 1 項至第 3 項之未遂犯罰之。
槍砲彈藥刀械管制條例第12條
未經許可，製造、販賣或運輸子彈者，處 1 年以上 7 年以下有
期徒刑，併科新台幣 500 萬元以下罰金。
未經許可，轉讓、出租或出借子彈者，處 6 月以上 5 年以下有
期徒刑，併科新台幣 300 萬元以下罰金。
意圖供自己或他人犯罪之用，而犯前二項之罪者，處 3 年以上
10 年以下有期徒刑，併科新台幣 700 萬元以下罰金。
未經許可，持有、寄藏或意圖販賣而陳列子彈者，處 5 年以下
有期徒刑，併科新台幣 300 萬元以下罰金。
第 1 項至第 3 項之未遂犯罰之。
中華民國刑法第218條
（偽造盜用公印或公印文罪）
偽造公印或公印文者，處 5 年以下有期徒刑。
盜用公印或公印文足以生損害於公眾或他人者，亦同。